臺灣高等法院刑事判決　　　　　　　 100年度上易字第1504號
上　訴　人　臺灣臺北地方法院檢察署檢察官
被　　　告　黃宗祥
選任辯護人　苗怡凡律師
上列上訴人因被告妨害自由案件，不服臺灣臺北地方法院100年
度易字第511號，中華民國100年5月30日第一審判決（起訴案號
：臺灣臺北地方法院檢察署99年度偵字第17298號），提起上訴
，本院判決如下：
    主  文
上訴駁回。
    理  由
一、本案經本院審理結果，認第一審判決對被告黃宗祥為無罪之
    諭知，尚無不合，應予維持，並引用第一審判決書記載之證
    據及理由（如附件）。
二、檢察官上訴意旨略以：（一）被告黃宗祥於民國99年7月20
    日下午3時50分許，先獨自抵達立人高中之辦公室內向證人
    李榮基催討債務，阻止其離開辦公室，當中並出言恐嚇「今
    天不把這些做一個了結，會讓你沒命躺在這裡」等語，此部
    分經證人李榮基證述明確，而證人李榮基於警員許宗仁、林
    振昌到場時，亦對警員表示被告有阻止其離開辦公室之妨礙
    自由犯行，此部分經證人即警員許宗仁、林振昌證述在卷，
    是被告於抵達立人高中辦公室後，為使證人李榮基儘速還款
    ，先以緊緊跟隨證人李榮基之方式造成證人李榮基之心理壓
    力，當證人李榮基打算離開現場時，又以「堵住」證人李榮
    基前方去路方式，以迫使證人李榮基當日解決彼此債務問題
    ，兩種方式併用，並非不可想像，豈有衝突矛盾可言，況證
    人李榮基對於被告出言恐嚇之時、地，始終均能證述一致，
    亦增其證詞之可信性，而本案爭執重點係被告究竟有無出言
    恐嚇，而非被告究竟以何種方式妨害自由，故原審判決認證
    人李榮基就被告妨礙自由之方式，先後證述不一，互異其詞
    ，故認證人李榮基之證詞不足採信，似有違誤。（二）又原
    審判決雖認證人李榮基對於當日究係何人報警之經過及原因
    ，未能清楚交代，故其證詞顯有瑕疵違常之處。然查，據證
    人張義勇證述，被告每次到學校來都會報警，一般都是學務
    處的學務主任，有時候是教官，只有1、2次是我報的案，當
    天伊也不知道是誰打電話給分局等語，又證人李榮基也證述
    ，因為被告已經來學校亂好幾次，所以伊曾經交代如果有人
    到學校來大聲吼叫，要請學校教官、江主任、還有伊太太（
    也是立人中學老師）報警等語，可見被告並不止1次前往立
    人中學找證人李榮基催討債務，而每次被告到立人中學找證
    人李榮基催討債務時，報警處理者本無固定，是本次實際報
    警者為何人，縱無法確定，當也不足為奇，況若被告果真經
    常性的前往證人李榮基之工作地點即立人中學催討債務，定
    會造成證人李榮基及其同事一定程度之心理壓力，縱其辦公
    室內某職員一見到被告再度氣沖沖再度前來，便即刻報警，
    而被告在不知道有人已經報警之情況下，仍對證人李榮基出
    言恐嚇，並非全無可能，是本件報警之經過及原因，當不致
    影響證人李榮基所證述遭受恐嚇之情節。（三）又原審判決
    質疑若證人李榮基果真遭被告出言恐嚇，豈有在證人即警員
    林振昌、許仁宗趕至現場處理時隻字未提之可能，而認定證
    人李榮基於審理時證稱遭被告出言恐嚇云云，顯有瑕疵違常
    。然證人林振昌證稱，證人李榮基有說被告不讓他離開辦公
    室，涉嫌妨害自由，要求警方將被告帶回派出所等語，姑不
    論於警員抵達現場前，被告之行為是否已符合刑法所處罰之
    妨害自由罪章之要件，但從證人李榮基於警員一到場時，即
    對警員為上開表述，並要求警員將被告帶離現場之情狀看來
    ，當可知在警員到達前，被告已有讓證人李榮基感到人身自
    由受到侵害威脅之行為，而證人李榮基並非從事刑事司法工
    作或熟稔法律條文之人，實難期待其於警員抵達時，變立刻
    以正確之法律用語指述被告之犯行。（四）再本件案發時間
    為99年7月20日，而證人張義勇於99年12月16日偵查中，首
    次具結作證時，先係經檢察官以開放性問題詢問「（問：黃
    宗祥當時有無恐嚇李榮基）有，黃宗祥先提到李榮基欠錢不
    還，之後罵李榮基三字經，接著說今天一定要了結，不然一
    定會有人受傷，死人等事情發生」，隨後檢察官為進一步確
    認被告恐嚇時之用語，方以誘導方式詢問「（問：黃宗祥有
    無說『今天不把事情作了結，會讓你沒命躺在這裡』？）有
    。就是類似的話」，可知證人張義勇於該次偵查庭以證人身
    分作證時，經檢察官初次詢問證人張義勇關於被告有無恐嚇
    行為時，證人張義勇並非受誘導而回答，然原審判決未詳閱
    該次偵查筆錄全文，僅片面以同次筆錄後段內容，而認定證
    人張義勇於偵查中之證詞，因係受到檢察官誘導所為，其證
    明力不如審理中以開放性問題詢問後所為之證述，似有誤會
    。又證人張義勇雖在審理中再經交互詰問時證稱：「‧‧‧
    他就講一些三字經，當天被告就罵一些話‧‧‧當天我聽到
    被告跟我們李董事長說要做一個了結。」、「（你看到被告
    第一次進去辦公室後，除了你說的今天不把事情了結這句話
    之外，你還聽到什麼話？）沒有聽到其他的，因為那時候他
    沒那麼大聲。」、「那天我聽到被告跟李榮基講今天要做個
    了結，就是聽到這樣，其他的我沒有聽到。」、「（請你確
    認本件案發當天你所聽到被告對李榮基所講的話中除了你剛
    剛講的今天要做個了結之外，你到底有沒有聽到你在偵查中
    所述的『不然一定會有人受傷，死人等事情發生』的話以及
    『今天不把事情做了結，會讓你沒命躺在這裡』的這些話？
    ）『不然一定會有人受傷，死人等事情發生』這段我沒有聽
    得很清楚，因為太吵，我只有聽到要了結的這個事情，『今
    天不把事情做了結，會讓你沒命躺在這裡』我也沒有聽到，
    而且那時候很吵，他們就吵起來了。」等語，然該次審理期
    日距離案發時已逾10月，縱使證人記憶模糊，導致證言雖不
    如偵查中所述清楚詳盡，亦非不可想像，是原審判決總上以
    認定「證人張義勇要係礙於自己擔任立人高中校長一職，證
    人李榮基則係立人高中董事長之利害關係考量下，所為附和
    證人李榮基之詞，不足採信」之結論，似有違誤。原判決認
    事用法尚嫌未洽，為此，請求撤銷原判決，另為適當之論罪
    科刑判決云云。
三、按犯罪事實應依證據認定之，無證據不得認定其犯罪事實；
    不能證明被告犯罪者，應諭知無罪之判決，刑事訴訟法第15
    4條第2項、第301條第1項分別定有明文。又事實之認定應憑
    證據，如不能發現相當證據或證據不足以證明者，自不能以
    推測或擬制之方法，以為裁判之基礎；而認定犯罪事實所憑
    之證據，雖不以直接證據為限，間接證據亦包括在內，然無
    論直接或間接證據，其為訴訟上之證明，須於通常一般之人
    均不致於有所懷疑，而得確信其為真實之程度者，始得據之
    為有罪之認定，倘其證明尚未達到此一程度，而有合理性懷
    疑之存在時，即無從為有罪之認定，此有最高法院40年台上
    字第86號判例、76年台上字第4986號判例意旨可資參照。再
    按刑事訴訟法第161條已於91年2月8日修正公布，修正後同
    條第1項規定：檢察官就被告犯罪事實，應負舉證責任，並
    指出證明之方法。因此，檢察官對於起訴之犯罪事實，應負
    提出證據及說服之實質舉證責任。倘其所提出之證據，不足
    為被告有罪之積極證明，或其闡明之證明方法，無從說服法
    官以形成被告有罪之心證，基於無罪推定之原則，自應為被
    告無罪判決之諭知，更有最高法院92年台上字第128號判例
    意旨足參。
四、本院查：
（一）訊據被告黃宗祥堅決否認有公訴人所指恐嚇犯行，辯稱：
      案發當天前往立人高中找告訴人李榮基，是由律師陪同，
      尚未開始與告訴人李榮基商談債務問題，員警即已抵達現
      場，並無恐嚇告訴人李榮基之情事等語。
（二）被告黃宗祥因告訴人李榮積欠其債務，多次前往臺北市○
      ○區○○路171號財團法人臺北市私立立人高級中學（下
      稱立人高中）之辦公室內向證人李榮基催討未果，復於99
      年7月20日下午3時50分許，再次前往立人高中向告訴人李
      榮基討債，並經告訴人李榮基報警處理等情，業經被告黃
      宗祥供認及證人李榮基、張義勇證述在卷，並有同意書、
      臺北地院99年度訴字第3292號民事判決書、台北市政府警
      察局萬華分局100年3月11日北市警萬分刑字第1003069910
      0號函檢送工作紀錄簿等件附卷可稽（見99年度偵字第
      17298 號卷第17頁、第57至58頁、原審15至17頁），此部
      分事實自堪認定。然以告訴人李榮基既與被告黃宗祥有債
      務之糾紛，被告黃宗祥並多次前往立人高中向告訴人李榮
      基催討債務，亦即，彼等間有重大利益之糾葛，則告訴人
      李隆基所為被告有恐嚇犯行之指訴，即須補強證據以擔保
      其供述之真實性。良以被害人與被告間既存有利害衝突，
      其供述之憑信性本不及於一般人，其供述之真實性自有合
      理之懷疑。而現行刑事訴訟法並無禁止被害人於公訴程序
      為證人之規定，自應認被害人在公訴程序中具有證人適格
      即證人能力，然被害人與一般證人不同，其與被告處於絕
      對相反之立場，其陳述之目的，在使被告受刑事訴追處罰
      ，內容未必完全真實，證明力自較一般證人之陳述薄弱。
      故被害人縱立於證人地位而為指證及陳述，且其指證、陳
      述無瑕疵可指，仍不得作為有罪判決之唯一依據，應調查
      其他證據以察其是否與事實相符，亦即仍須有補強證據以
      擔保其指證、陳述之真實性，始得採為斷罪之依據（最高
      法院99 年度台上字第451號判決參照）。是本件告訴人李
      榮基之指述，必須有補強證據佐證，以擔保其供述之真實
      性，俾貫澈刑事訴訟無罪推定及嚴格證明之基本原則。而
      茲所謂補強證據，指其他有關證明被告恐嚇行為之施行及
      被害人心生畏怖供述真實性之相關證據而言。
（三）查本件公訴人所舉證之證據，除告訴人李榮基之指證外，
      另有證人張義勇即立人高中校長於偵查時之證詞，而證人
      張義勇固於偵查時作證時表示有於上開時地目睹黃宗祥恐
      嚇告訴人李榮基，並稱：黃宗祥先提到李榮基欠錢不還，
      之後罵李榮基三字經，接著說今天一定要了結，不然一定
      會有人受傷、死人等事情發生，（問：黃宗祥有無說今天
      不把事情做了結，會讓你沒命躺在這裡？）有，就是講類
      似的話等語（見同上偵卷第51至53頁），然嗣於原審審理
      時則改稱：被告臉色很難看，我沒有跟著被告進入大辦公
      室，被告就跟我們董事長說有意見，他就講一些三字經，
      當天被告就是罵一些話，當天我聽到被告跟我們李董事長
      說要做一個了結，（問：你看到被告第一次進去辦公室後
      ，除了你說的今天不把事情了結這句話之外，你還聽到什
      麼話？）沒有聽到其他的，因為那時候他沒有那麼大聲。
      （問：你剛才說當天被告第一次進入辦公室有罵一些三字
      經，為何剛才辯護人問你除了聽到被告說你今天不把事情
      了結這句話之外，你回答沒有聽到其他的？）他幾乎每天
      都有罵三字經，當天我沒有聽到被告罵三字經，但是被告
      每次都有罵三字經。（問：請你說明一下哪一次是當天發
      生的，你當天到底聽到什麼？還是太吵沒聽到？還是只看
      到被告進去？請你明確的說明這點？）那天我聽到黃宗祥
      跟李榮基講今天要做個了結，就是聽到這樣，其他的我沒
      有聽到。（問：是不是就是今天要做個了結這幾個字？）
      就是這樣子。（問：請你確認本件案發當天你所聽到被告
      對李榮基所講的話中除了你剛剛講的今天要做個了結之外
      ，你到底有沒有聽到你在偵查中所述的「不然一定會有人
      受傷，死人等事情發生」的話以及「今天不把事情做了結
      ，會讓你沒命躺在這裡」的這些話？）「不然一定會有人
      受傷，死人等事情發生」這段我沒有聽的很清楚，因為太
      吵，我只有聽到要了結的這個事情，「今天不把事情做了
      結，會讓你沒命躺在這裡」我也沒有聽到，因為被告在跟
      李榮基講，有一點遠，我沒有聽到，而且那時候很吵，他
      們就吵起來了。（問：你在偵查中為何說你有聽到上述兩
      句話呢？）應該是沒有注意等語（見原審卷第41至45頁）
      。經核證人張義勇上開偵查及原審所證互為齟齬，且於原
      審審理時經檢察官、辯護人、法官提示偵訊筆錄內容、並
      質疑何以於偵訊時證述有聽到被告黃宗祥為上開恐嚇之言
      語時，仍堅稱只聽到被告跟李榮基講「今天要做個了結，
      其他的我沒有聽到」、「偵查時為上開陳述應該是沒有注
      意」等語，並未表示因時間經過記憶模糊所致。復佐以證
      人張義勇為立人高中校長，告訴人李榮基為立人高中董事
      長，被告則為多次前往立人高中催討債務之人，彼等間利
      害衝突、親疏關係明顯互異，殊難想像證人張義勇有為迴
      護被告而於原審故為虛偽證述之動機，是以證人張義勇於
      偵查時之證述是否可信，即有可疑，自難遽採為不利被告
      之依據，原審未將證人張義勇偵查之證述資為不利於被告
      事實認定之論據，尚無不合。
（四）從而，本件除告訴人李榮基之單一指述外，並無其他相關
      錄音、錄影畫面或其他證據可資憑證。而刑事訴訟新制採
      行改良式當事人進行主義後，檢察官負有實質舉證責任，
      法院僅立於客觀、公正、超然之地位而為審判，雖有證據
      調查職責，並無蒐集被告犯罪證據之義務，是倘檢察官無
      法提出證據，以說服法院形成被告有罪之心證，當應為被
      告無罪之諭知，俾落實無罪推定原則，此外，復查無其他
      積極確切證據足證被告確有公訴意旨所指前揭行為，依照
      上開之說明，不能證明被告犯罪，自應為被告無罪之諭知
      。
五、綜上所述，原審循公訴人之舉證，及證據調查之結果，逐一
    敘明得心證之理由，並說明檢察官所舉證據，均不能證明被
    告黃宗祥犯罪而為被告無罪之諭知，俱有卷內證據可資覆按
    ，核無任何憑空推論之情事，所為論斷，亦與經驗法則、論
    理法則，均屬無違。上訴意旨未提出補強證據，徒憑已經原
    審指駁不採之事證，主張原判決不當，請將原判決撤銷，更
    為適當合法之判決，為無理由，應予駁回。
據上論結，應依刑事訴訟法第368 條、第373 條，判決如主文。
本案經檢察官孫冀薇到庭執行職務。
中    華    民    國   100    年    8     月    31    日
                  刑事第十八庭審判長法  官   吳鴻章
                                    法  官   曾淑華
                                    法  官   汪梅芬
以上正本證明與原本無異。
不得上訴。
                                    書記官   劉寶鈴
中    華    民    國   100    年    8     月    31    日
【附件】
臺灣臺北地方法院刑事判決              100年度易字第511號
公  訴  人  臺灣臺北地方法院檢察署檢察官
被      告  黃宗祥  男  53歲（民國○○年○月○○日生）
                    身分證統一編號：Ｚ000000000號
                    住新北市○○區○○街4之3號
選任辯護人  苗怡凡律師
上列被告因恐嚇案件，經檢察官提起公訴（99年度偵字第17298
號），本院判決如下：
    主  文
黃宗祥無罪。
    理  由
一、本件公訴意旨略以：被告黃宗祥因證人李榮基積欠其債務，
    竟基於恐嚇之犯意，於民國九十九年七月二十日下午三時五
    十分許，至臺北市○○區○○路一七一號財團法人臺北市私
    立立人高級中學（下稱立人高中）之辦公室內向證人李榮基
    催討債務時，恫稱：「今天不把這些做一個了結，會讓你沒
    命躺在這裡」等語，使證人李榮基心生畏懼。案經證人李榮
    基訴由臺北市政府警察局萬華分局報告偵辦。因認被告涉有
    刑法第三百零五條之恐嚇罪嫌云云。
二、按犯罪事實應依證據認定之，無證據不得認定其犯罪事實；
    不能證明被告犯罪者，應諭知無罪之判決，刑事訴訟法第一
    百五十四條第二項、第三百零一條第一項分別定有明文。又
    事實之認定應憑證據，如不能發現相當證據或證據不足以證
    明者，自不能以推測或擬制之方法，以為裁判之基礎；而認
    定犯罪事實所憑之證據，雖不以直接證據為限，間接證據亦
    包括在內，然無論直接或間接證據，其為訴訟上之證明，須
    於通常一般之人均不致於有所懷疑，而得確信其為真實之程
    度者，始得據之為有罪之認定，倘其證明尚未達到此一程度
    ，而有合理性懷疑之存在時，即無從為有罪之認定，此有最
    高法院四十年台上字第八六號判例、七十六年台上字第四九
    八六號判例意旨可資參照。另告訴人之告訴，係以使被告受
    刑事訴追為目的，是其陳述是否與事實相符，仍應調查其他
    事實以資審認，始得為不利被告之認定，亦有最高法院五十
    二年台上字第一三００號判例可資為憑。
三、公訴人認被告黃宗祥涉有上開恐嚇罪嫌，無非係以被告於警
    詢及偵查中之供述，證人李榮基於警詢及偵查中之證述、證
    人張義勇於偵查中之證述，為其主要論罪依據。訊據被告固
    坦承有於九十九年七月二十日下午三時五十分許，至上開立
    人高中辦公室內，向證人李榮基催討債務之事實。然堅決否
    認涉有上開犯行，辯稱：其於案發當時，甫抵達上開立人高
    中約莫五分鐘，尚未開始與證人李榮基商談債務問題，員警
    即已抵達現場，並無恐嚇證人李榮基之情事等語。
四、程序方面：茲就被告之選任辯護人爭執證人即告訴人李榮基
    於警詢及偵查中所為證述、證人張義勇於偵查中所為證述之
    證據能力分述如下：
(一)按被告以外之人於偵查中向檢察官所為之陳述，除顯有不可
    信之情況者外，得為證據，刑事訴訟法第一百五十九條之一
    第二項定有明文。此係因被告以外之人於偵查中向檢察官所
    為之陳述，因檢察官代表國家偵查犯罪時，原則上當能遵守
    法定程序所設之傳聞法則例外規定。又被告以外之人於檢察
    事務官、司法警察官或司法警察調查中所為之陳述，基於實
    體發現真實之訴訟目的，依第一百五十九條之二規定，如與
    審判中之陳述不符時，經比較結果，其先前之陳述，相對具
    有較可信之特別情況，且為證明犯罪事實存否所必要者，亦
    例外地賦與證據能力。是以，所謂「顯有不可信性」、「相
    對特別可信性」與「絕對特別可信性」，係指陳述是否出於
    供述者之真意、有無違法取供情事之信用性而言。故應就偵
    查或調查筆錄之製作原因、過程及其功能等加以觀察其信用
    性，據以判斷該傳聞證據是否有顯不可信或有特別可信之情
    況而例外具有證據能力，並非對其陳述內容之證明力如何加
    以論斷（此有最高法院九十四年度台上字第六二九號判決意
    旨可資參照）。
(二)次按證人、鑑定人依法應具結而未具結者，其證言或鑑定意
    見，不得作為證據，刑事訴訟法第一百五十八條之三定有明
    文。而同法第一百五十九條之一第二項雖規定，被告以外之
    人於偵查中向檢察官所為之陳述，除顯有不可信之情況者外
    ，得為證據。惟該被告以外之人（含共同被告、共犯、被害
    人、證人等），於偵查中向檢察官所為之陳述，性質上仍屬
    傳聞證據，即審判外之陳述，然因檢察官依法有訊問被告、
    證人及鑑定人之權，證人、鑑定人且須「具結」，而檢察官
    向被告以外之人所取得之陳述，原則上均能遵守法律規定，
    不致違法取供，其可信性極高，為兼顧理論與實務，因而規
    定除顯有不可信之情況者外，得為證據。但被告以外之人於
    偵查中向檢察官所為之陳述，仍應依法具結，始有證據能力
    （此亦有最高法院九十四年度台上第一六四四號判決意旨可
    參）。
(三)準此，證人李榮基於警詢中所為之陳述，與之嗣於本院審理
    時經傳喚到庭進行交互詰問之證述內容，並無不符，揆諸前
    揭刑事訴訟法規定及說明，證人李榮基於警詢中所為之陳述
    ，不具證據能力，應予以排除。至證人李榮基於偵查中所為
    之陳述，因僅列告訴人身分，而未經改列為證人身分令之具
    結後而為陳述，自無證據能力。另證人張義勇於偵查中所為
    之陳述，則係經檢察官告知具結義務及偽證處罰後，具結而
    為之任意陳述，核證人張義勇偵查筆錄之製作過程，並無違
    法取供或證明力明顯過低之瑕疵，所為陳述蓋係出於供述者
    之真意，皆具信用性，並無顯有不可信之情形。且證人張義
    勇業經本院於審理時以證人身分傳喚到庭作證，經諭知具結
    義務及偽證處罰，並命具結後，進行交互詰問，復經本院提
    示證人張義勇之偵查筆錄並告以要旨在案，已足保障被告之
    對質詰問權。揆諸前揭規定與說明，證人張義勇於偵查中所
    為之陳述，具有證據能力。
五、實體方面：
(一)被告有於九十九年七月二十日下午三時五十分許，至上開立
    人高中之辦公室內，向證人李榮基催討債務一節，業經被告
    於警偵詢及本院審理時供認不諱，並據證人李榮基於本院審
    理時證述在卷（本院卷第四六頁、第四九頁背面），以及證
    人張義勇即立人高中校長於偵查及本院審理時證述：被告在
    本件案發前，曾多次前往立人高中辦公室找證人李榮基索討
    債務，在案發當日，正值接近下午四時許學生放學時間，渠
    站在大辦公室門口督導學生搭乘校車放學時，確有見被告臉
    色難看進入大辦公室內找證人李榮基等語屬實（偵查卷第五
    一頁；本院卷第四一頁反面），此部分之事實，已堪認定。
(二)至被告在上開時、地至立人高中辦公室後，在向證人李榮基
    索討債務過程中，究有無出言恐嚇證人李榮基，固經證人李
    榮基於本院審理時證稱：「‧‧‧我在辦公室的角落打電腦
    ，被告突然出現我嚇一跳，被告怒氣沖沖的跟我講：『今天
    一定要做一個了結，不然的話你會躺在那裡』，我很害怕，
    我試著要打電話‧‧‧」云云在卷（本院卷第四六頁反面）
    。然酌諸證人李榮基對於本件案發經過，於本院審理時，原
    證稱：「‧‧‧我試著要離開辦公室，被告一直緊隨著我，
    我離開電腦站起來，我試著要離開，但是我走到哪裡，被告
    就緊跟到哪裡‧‧‧」、「‧‧‧我到那裡，他就緊隨著我
    到哪裡‧‧‧我到辦公室門口，他也跟著我到辦公室門口，
    我走到那裡，他就跟著我到哪裡。」云云（本院卷第四六頁
    反面、第四七頁），意謂被告係以跟前跟後緊迫盯人之方式
    騷擾證人李榮基索債。嗣又改稱：「‧‧我走到集合場準備
    試著要離開，他就『堵著我』不讓我離開，我要離開學校，
    他不讓我離開學校‧‧‧我發現我沒有辦法離開‧‧‧」云
    云（本院卷第四七頁），意指有遭被告擋住去路，無法自由
    離去立人高中之情事，所證內容先後不一，互異其詞。且證
    人李榮基於本院審理時就何人報警前來處理及報警原因一節
    ，時而證稱：「是我拜託我朋友報警的。」云云（本院卷第
    四六頁反面），時又改稱：「（你拜託你哪個朋友報警的？
    ）應該是老師。」、「因為我之前就交代他們有什麼狀況要
    幫我報警。」云云（本院卷第四六頁反面、第四九頁），二
    者亦不相同。是在案發當時，校內老師報警前來處理之原因
    ，究係因證人李榮基先前之指示，一見被告再度前來，不堪
    其擾，遂即報警，抑或係因聽聞證人李榮基遭被告出言恐嚇
    所致，要非無疑，此核諸證人張義勇於本院審理時證稱：「
    ‧‧‧因為被告每次到學校我們都報警。」等語（本院卷第
    四二頁反面）即明。再者，證人李榮基在員警據報後抵達上
    開立人高中時，除向員警指稱被告涉有不讓渠離開辦公室之
    妨害自由犯行，要求員警以現行犯之方式將被告帶回警局外
    ，並未提及遭被告出言恐嚇之情，亦經證人林振昌、許仁宗
    即案發後據報前往上開立人高中處理本案之臺北市政府警察
    局萬華分局武昌街派出所警員於本院審理時證述無訛（本院
    卷第五二頁正反面）。是若被告確有出言恐嚇證人李榮基，
    而在場之立人高中老師報警前來處理，亦係因聽聞被告出言
    恐嚇證人李榮基，則證人李榮基豈有在證人林振昌、許仁宗
    警員趕至現場處理時，就渠遭被告出言恐嚇致心生畏懼一事
    ，隻字未提之可能。是以，證人李榮基於本院審理時證稱遭
    被告出言恐嚇云云，顯有瑕疵違常之處，不足採信。
(三)證人李榮基於本院審理時雖證稱：渠在遭被告出言恐嚇時，
    尚有證人張義勇即立人高中校長在旁聽聞云云（本院卷第四
    八頁）。然核諸證人李榮基何得確認證人張義勇確有在旁聽
    聞被告出言恐嚇，該時證人李榮基、張義勇及被告之相對位
    置如何，證人李榮基於本院審理時證稱：「（當時校長是站
    在辦公室的哪裡？）校長是坐在辦公室校長的座位，我的電
    腦距離他的座位大概二到三公尺，在他座位的左邊。」、「
    、「（既然你不知道校長有無離開位置，你如何確定校長有
    聽到？）因為就在我旁邊二點五公尺，比我跟你還近。」、
    「（所以你確定被告在說這些話時校長是坐在他的位置上嗎
    ？）對。」云云（本院卷第四七頁反面、第四八頁反面）。
    顯與證人張義勇於本院審理時所證述：「我在立人高中大辦
    公室的門口，我們學校只有一個辦公室，因為當時正要放學
    。」、「（你剛才說被告在跟你們董事長罵一些話時，你人
    在哪裡？）我人在大辦公室的門口。」、「因為辦公室大家
    都可以聽的見，在門口也可以聽的見，一個辦公室沒有多大
    ，講那麼大聲，大家都聽的見。」之位置不符（本院卷第四
    一頁），此觀之證人李榮基、張義勇於本院審理時當庭所繪
    製之現場位置圖（本院卷第六一頁、第六二頁），二者顯有
    落差即明。是證人李榮基證稱渠可確認證人張義勇有在旁聽
    聞被告出言恐嚇云云，亦無可採。
(四)至證人張義勇於偵查中固亦證稱：有於上開時、地聽聞被告
    出言恐嚇證人李榮基云云（偵查卷第八一頁、第八二頁）。
    然質之證人張義勇除在場聽聞被告向證人李榮基陳稱今日一
    定要做了結等語外，究有無聽聞被告出言恐嚇證人李榮基，
    則經證人張義勇於本院審理時證稱：「‧‧‧他就講一些三
    字經，當天被告就罵一些話‧‧‧當天我聽到被告跟我們李
    董事長說要做一個了結。」、「（你看到被告第一次進去辦
    公室後，除了你說的今天不把事情了結這句話之外，你還聽
    到什麼話？）沒有聽到其他的，因為那時候他沒那麼大聲。
    」、「那天我聽到被告跟李榮基講今天要做個了結，就是聽
    到這樣，其他的我沒有聽到。」、「（請你確認本件案發當
    天你所聽到被告對李榮基所講的話中除了你剛剛講的今天要
    做個了結之外，你到底有沒有聽到你在偵查中所述的『不然
    一定會有人受傷，死人等事情發生』的話以及『今天不把事
    情做了結，會讓你沒命躺在這裡』的這些話？）『不然一定
    會有人受傷，死人等事情發生』這段我沒有聽得很清楚，因
    為太吵，我只有聽到要了結的這個事情，『今天不把事情做
    了結，會讓你沒命躺在這裡』我也沒有聽到，而且那時候很
    吵，他們就吵起來了。」等語在卷（本院卷第四一頁反面、
    第四五頁正反面）。參以證人張義勇於本院審理時上開所證
    ，係在交互詰問過程中，未提示證人張義勇之偵查筆錄內容
    情形下，經以諸如「被告在案發時在立人高中大辦公室內有
    何言行」、「除有聽聞被告向證人李榮基陳稱今天不把事情
    了結一語外，尚有無聽聞其他話語」等開放性問題詰問證人
    張義勇後所為之證述，證詞之證明力自較證人張義勇在偵查
    時，經檢察官將證人李榮基所證稱遭被告恐嚇之言詞，置入
    問題中，以「被告有無出言恫稱：今天不把事情做了結，會
    讓你沒命躺在這裡」之誘導詢問方式詢問證人張義勇，再由
    證人張義勇概括泛稱「有，就是類似的話」（偵查卷第五一
    頁、第五二頁）之證述內容可採。總此，堪認證人張義勇於
    偵查中上開證述內容，要係礙於自己擔任立人高中校長一職
    ，證人李榮基則係立人高中董事長之利害關係考量下，所為
    附和證人李榮基之詞，不足採信，自不得逕以此作為不利於
    被告認定之依據。
六、綜上所述，足認被告上開所辯，屬實可採。被告縱有至立人
    高中向證人李榮基索債，致證人李榮基及校內老師不堪其擾
    之行為。惟有關恐嚇部分，本案證據在訴訟上之證明，尚未
    達使通常一般之人均不致於有所懷疑，而得確信其為真實之
    程度者，仍有合理性懷疑之存在。此外，復查無其他積極證
    據足證被告涉有公訴意旨所指之恐嚇犯行，自屬不能證明被
    告犯罪，揆諸前揭規定與判例意旨，依法應為無罪判決之諭
    知。
據上論斷，應依刑事訴訟法第三百零一條第一項，判決如主文。
本案經檢察官郭力菁到庭執行職務。
中    華    民    國    100    年    5    月    30    日
                        臺灣臺北地方法院刑事第十五庭
                            法  官  吳麗英
上正本證明與原本無異。
如不服本判決應於收受送達後10日內向本院提出上訴書狀，並應
敘述具體理由；其未敘述上訴理由者，應於上訴期間屆滿後20日
內向本院補提理由書（均須按他造當事人之人數附繕本）「切勿
逕送上級法院」。告訴人或被害人如對於本判決不服者，應具備
理由請求檢察官上訴，其上訴期間之計算係以檢察官收受判決正
本之日期為準。
                            書記官  藍儒鈞
中    華    民    國   100    年    5     月    30    日